臺灣桃園地方法院刑事判決　　　　　　　 94年度易字第597號
公　訴　人　臺灣桃園地方法院檢察署檢察官
被　　　告　甲○○
上列被告因違反商標法案件，檢察官原聲請以簡易判決處刑（93
年度偵字第9769號），經本院改依通常程序審理，判決如下：
    主  文
甲○○無罪。
    理  由
一、公訴意旨略以：被告甲○○未經商標專用權人「英商布拜里
    公司」之同意或授權，明知商標名稱「BURBERRYS CHECK 」
    及商標圖樣，係「英商布拜里公司」向經濟部智慧財產局註
    冊取得商標專用權，商標專用期間自民國89年9 月16日起至
    99年9 月15日止，並指定使用於手提袋等商品之商標專用權
    ，現仍於商標專用期間內，竟基於意圖販賣之犯意，自93年
    5 月某日起，在桃園縣中壢市○○路36號騎樓下之攤位陳列
    、販賣仿冒「英商布拜里公司」商標圖樣之手提袋，嗣於93
    年5 月14日下午2 時40分許，在上址為警查獲，並扣得仿冒
    布拜里手提袋18個，因認被告涉犯商標法第82條之罪嫌。
二、按犯罪事實應依證據認定之，無證據不得認定犯罪事實，又
    不能證明被告犯罪者，應諭知無罪之判決，刑事訴訟法第15
    4 條第2 項、第301 條第1 項分別定有明文。次按，商標法
    第82條所定罪行之成立必以行為人販賣或意圖販賣而陳列、
    輸出、輸入之同一商品，在客觀上係「使用」相同於他人已
    註冊之商標，或係「使用」近似商標並有致相關消費者混淆
    誤認之虞時為其前提，此觀諸同法第81條、第82條之規範體
    例即明，至所謂「商標」，依同法第5 條第2 項規定係指：
    「應足以使商品或服務之相關消費者認識其為表彰商品或服
    務之標識，並得藉以與他人之商品或服務相區別」，再所謂
    商標之使用，據同法第6 條規定則指：「為行銷之目的，將
    商標用於商品、服務或其有關之物件，或利用平面圖像、數
    位影音、電子媒體或其他媒介物足以使相關消費者認識其為
    商標」，是以綜合言之，商標之「使用」厥謂「基於行銷之
    目的而於交易流通過程中，標示藉使相關消費大眾足以認識
    其為表彰商品之來源或出處俾得與他人商品相區隔之識別標
    幟」斯意也，因之，縱令同一商品綴飾有相同或近似於他人
    之商標圖樣，惟若該圖樣僅係充為商品本身之式樣或裝飾花
    色，非作為商標「使用」，換言之，衹係商品普通使用之花
    紋圖案，並非意在於交易流通過程中藉此充為表彰且使相關
    消費大眾認知其為商品來源或出處之識別標幟而不具商標識
    別力者，依商標法第30條第1 款之規範意旨，此種普通使用
    方式核屬不受他人商標權之效力所拘束，自不成罪。
三、訊據被告甲○○固坦認販入扣案之18個手提袋且於上揭時、
    地陳列擬欲轉售等情不諱，惟堅詞否認有違反商標法之犯行
    ，辯稱：扣案手提袋外觀上綴飾之圖案僅屬商品之花紋、花
    色，與一般常見之方格圖案如出一轍，衹具裝飾及美觀作用
    ，並非作為商標使用，其亦不知該方格花紋為他人取得商標
    專用權之圖樣等語。
四、經查，細稽扣案如附件編號1 至11及13至17所示之手提袋，
    分別係以淺藍、粉紅、藍、紅、螢光綠或黑色等顏色為底色
    之條紋格線設計，與告訴人「英商布拜里公司」取得商標註
    冊者，係以連續紅色細方格中穿三黑二白相間之粗線條垂直
    交織所組成之圖樣相較，或設色明顯不同，或格線間距及線
    條粗細有別，整體設計予消費者之印象仍可區辨，且依一般
    社會通念及實際交易情形，係一般常見之布料裝飾圖案，不
    具表彰商品來源之商標識別力，應非屬商標之使用。而上開
    手提袋經送請經濟部智慧財產局鑑定結果，亦為如是之認定
    ，有該局94年3 月14日 (94) 智商0350字第09480090050 號
    函1 份在卷可考，是被告陳列、販售上開手提袋，並未觸犯
    商標法第82條之規定。
五、至扣案如附件編號12及18所示之手提袋，經濟部智慧財產局
    鑑定結果雖認此二手提袋係以淡褐色為底色，由連續紅色細
    線之方格中穿三黑二白相間之粗線條所組成，與「英商布拜
    里公司」取得商標註冊之商標圖樣相仿，以具有普通知識經
    驗之消費者，於購買時施以普通所用之注意，可能會有所混
    淆而誤認二商品來自同一來源或雖不相同但有關連之來源，
    應屬構成近似之商標。但查：
  (一)經本院當庭勘驗扣案之18件手提袋結果，其中如附件編號1
    之手提袋1 個，在背帶扣環有掛1 紙質吊牌，上有小熊圖案
    ，並有「LOVELYBEAR」字樣；如附件編號2 手提袋1 個，手
    提袋內外、背帶均無任何標示；編號3 手提袋1 個，在背帶
    扣環部分，掛有1 個紙質吊牌，內容標示如編號1 吊牌所示
    ；編號4 手提袋1 個，在背帶扣環有紙質吊牌1 個，內容標
    示如編號1 吊牌所示；編號5 手提袋1 個，無任何標示；編
    號6 手提袋1 個，無任何標示；編號7 手提袋1 個，無任何
    標示；編號8 手提袋1 個，依現在所看，雖無任何標示，但
    在背帶扣環上，留有如編號1 附掛吊牌的塑膠質伸縮線；編
    號9 手提袋1 個，在背帶扣環有1 個紙質吊牌，內容標示如
    編號1 吊牌所示；編號10手提袋1 個，在背帶扣環有1 個紙
    質吊牌，內容標示如編號1 吊牌所示；編號11手提袋1 個，
    在背帶扣環有1 個紙質吊牌，內容標示同編號1 吊牌所示；
    編號12手提袋1 個，在背帶扣環有1 個紙質吊牌，內容標示
    同編號1 吊牌所示；編號13手提袋1 個，沒有標示；編號14
    手提袋1 個，在背帶扣環有1 個紙質吊牌，內容標示同編號
    1 吊牌所示；編號15手提袋1 個，在裝飾扣環有1 個紙質吊
    牌，內容標示同編號1 吊牌所示，在提把上，另有1 個硬紙
    板做的吊牌，有標示「LICHIEH 」字樣；編號16手提袋1 個
    ，沒有任何標示；編號17手提袋1 個，沒有任何標示；編號
    18手提袋1 個，沒有任何標示，此各情並經載明筆錄可循（
    見本院審判筆錄第2 頁）。依扣案如附件編號12所示之手提
    袋掛有吊牌標示特定字樣，再參酌交易上商品商標標示之慣
    常作法觀之，該吊牌顯屬充為表彰商來源及出處並藉以與他
    人商品相區隔之識別標幟，易詞以言，即作為商標之「使用
    」，職是，倘扣案之該手提袋之製造者係有意仿冒「英商布
    拜里公司」之商標，殊無如蛇足般於所製銷之商品上復標示
    其他商標圖樣以作區隔之必要，佐此情，則扣案之該手提袋
    外觀上綴飾之方格圖案當僅屬社會通念所認知之具裝飾及美
    觀作用之花色，核屬布料商品普通使用之花紋圖案，此狀極
    為鮮明，再者，該手提袋既另作商標圖樣以表彰其來源及出
    處，因之，相關消費大眾於選購時，在客觀上亦可輕易據此
    認知該手提袋非屬「英商布拜里公司」製銷之商品，至方格
    圖樣僅為商品花色之情，準此，即便扣案之該手提袋上綴飾
    有相同或近似於「英商布拜里公司」商標圖樣之花紋，然此
    衹係商品普通使用之花色圖案，並非意在於交易流通過程中
    藉此充為表彰且使相關消費大眾認知其為商品來源或出處之
    識別標幟而不具商標識別力，非屬商標之「使用」，依首揭
    說明，被告販售之自不成罪。
  (二)扣案如附件編號18所示之手提袋花色雖與「英商布拜里公司
    」取得商標註冊之商標圖案相仿而構成近似之商標，且無掛
    有充為表彰商來源及出處並藉以他人商品相區隔之識別標幟
    。惟本件扣案之18個手提袋係於同一時間在同一地點同時查
    扣乙節，有內政部警政署保安警察第二總隊保護智慧財產權
    警察大隊第二中隊所製搜索扣押筆錄及扣押物品清單各1 紙
    在卷可考，而本件扣案如附件編號1 至17所示之手提袋均未
    構成商標之使用，且如附件編號1 、3 、4 、9 、10、11、
    12、14、15所示之手提袋上並掛有表彰商來源及出處並藉以
    與他人商品相區隔之識別標幟等情，亦已如前述。則由被告
    將上開未構成商標使用且部分掛有小熊圖案與「LOVELYBERA
    」字樣吊牌之17個手提袋與如附件編號18所示之手提袋同時
    同地混雜陳列、販售，且所販售之商品又均為條紋方格花樣
    之手提袋等情形觀之，相關消費大眾於被告擺設之攤位選購
    時，在客觀上當可輕易據此認知被告所販售如附件編號18所
    示之手提袋非屬「英商布拜里公司」製銷之商品，其上方格
    圖樣僅為與其他手提袋相似之商品花色，稽此，如附件編號
    18所示之手提袋上雖綴飾有相同或近似於「英商布拜里公司
    」商標圖樣之花紋，然此亦僅係商品普通使用之花色圖案，
    並非意在於交易流通過程中藉此充為表彰且使相關消費大眾
    認知其為商品來源或出處之識別標幟而不具商標識別力，非
    屬商標之「使用」，被告陳列、販售之，亦不得以商標法第
    82條規定相繩。
六、綜上論述，尚難認被告所辯係虛構之詞，本件公訴意旨所憑
    事證尚無從形成被告有罪論斷之確信，而刑事被告依法並無
    自證無罪之義務，此外，復查無其他積極事證足以證明被告
    確有違反商標法第82條之犯行，自屬不能證明其犯罪，揆諸
    首揭法條說明，應諭知被告無罪之判決。
七、本件檢察官原聲請以簡易判決處刑，惟經本院認有刑事訴訟
    法第451 條之1 第4 項但書第3 款所定應為無罪諭知之情形
    ，依同法第452 條規定，本件自應改適用通常程序審判之，
    末此敘明。
據上論斷，應依刑事訴訟法第452 條、第301 條第1 項，判決如
主文。
本案經檢察官崔秉鈞到庭執行職務。
中　　華　　民　　國　　94　　年　　6 　　月　　30　　日
              刑事第十一庭  審判長法  官  蔡榮澤
                                  法  官  游士珺
                                  法  官  魏于傑
上正本證明與原本無異。
若不服本判決，得於收受判決後10日內，向本院提出上訴狀。
                                  書記官  林怡君
中　　華　　民　　國　　94　　年　　7 　　月　　15　　日
